【裁判字號】    97,抗,47
【裁判日期】    970213
【裁判案由】    沒入保證金
【裁判全文】
臺灣高等法院臺南分院刑事裁定            97年度抗字第47號
抗  告  人
即 具保 人  甲  ○
被  告  即
受  刑  人  乙○○
上列抗告人因沒入保證金案件，不服臺灣嘉義地方法院中華民國
九十七年一月九日裁定（九十六年度聲字第九七六號），提起抗
告，本院裁定如下：
    主  文
原裁定撤銷。
臺灣嘉義地方法院檢察署檢察官聲請駁回。
    理  由
一、本件抗告意旨略以：抗告人並未就受刑人乙○○刑事執行案
    件受合法之通知，據原審裁定之內容，其中所稱之臺灣高等
    法院被告前案紀錄表、法務部戶役政連結作業系統查詢資料
    、臺灣嘉義地方法院檢察署送達證書、拘票、司法警察拘提
    未獲報告書等卷證仍有詳加審酌之必要；另具保停止羈押之
    被告逃匿者，應命具保人繳納指定之保證金額並沒入之，不
    繳納者強制執行，保證金已繳納者沒入之，刑事訴訟法第一
    百一十八條第一項定有明文。按七十五年度台非字第二四七
    號、八十七年度台抗字第四○六號與九十三年度台非字第二
    六八號等裁判意旨相同，其中九十三年度台非字第二六八號
    裁判略謂「具保停止羈押之被告逃匿者，應命具保人繳納指
    定之保證金額並沒入之，不繳納者強制執行，保證金已繳納
    者沒入之，刑事訴訟法第一百一十八條第一項定有明文。是
    沒入具保人繳納之保證金，應以被告在逃匿中為其要件，如
    具保停止羈押之被告雖曾逃匿，但已緝獲歸案者，即不得再
    以其逃匿而裁定沒入具保人繳納之保證金。」是以，本件係
    受刑人乙○○在入監執行後，檢方始據其前曾逃匿之事由聲
    請原審裁定沒入抗告人之保證金，與前開裁判意旨顯有違背
    ，為此提起抗告云云。
二、按具保停止羈押之被告逃匿者，應命具保人繳納指定之保證
    金額並沒入之，不繳納者強制執行，保證金已繳納者沒入之
    ，刑事訴訟法第一百十八條第一項定有明文。是沒入具保人
    繳納之保證金，應以被告在逃匿中為其要件，如具保停止羈
    押之被告雖曾逃匿，但已緝獲歸案者，即不得再以其逃匿而
    裁定沒入具保人繳納之保證金（參酌最高法院九十三年台非
    字第二六八號判決）。經查：本案經臺灣嘉義地方法院檢察
    署檢察官於九十六年十二月二十日向原審法院聲請沒入保證
    金，有原審法院之收文戳章為憑，而原審法院於九十七年一
    月九日以九十六年度聲字第九七六號裁定沒入具保人甲○繳
    納之保證金，然被告於九十六年十二月二十六日業已緝獲歸
    案，並入監執行，有本院之被告前案紀錄表及被告通緝紀錄
    表可考。則在原審法院裁定沒入具保人之保證金時，被告業
    已在九十六年十二月二十六日入監執行，此時具保人之具保
    責任即因被告入監執行而告消滅，原審法院在被告逃匿中未
    裁定沒入保證金，自不得於被告入監執行再沒入具保人所繳
    納之保證金。然原審法院於九十七年一月九日仍予裁定沒入
    保證金於法即有未合。抗告人提起本件抗告，即屬有理由，
    應由本院將原裁定撤銷，並自為裁定將檢察官之聲請駁回。
據上論斷，應依刑事訴訟法第四百一十三條，裁定如主文。
中    華    民    國    97    年    2     月    13    日
                  刑事第一庭    審判長法  官  黃崑宗
                                      法  官  蔡長林
                                      法  官  夏金郎
以上正本證明與原本無異。
不得再抗告。
                                      書記官  劉岳文
中    華    民    國    97    年    2     月    13    日


司法院資訊處製作；財團法人民間司法改革基金會備份。
